臺灣新竹地方法院民事判決
                                      109年度訴字第261號
原      告  張惠茹  

被      告  范遠威  

上列當事人間請求損害賠償事件，經原告提起刑事附帶民事訴訟
，經本院刑事庭裁定移送前來（108年度附民字第511號），本院
於民國110年9月29日辯論終結，判決如下：
    主      文
被告應給付原告新臺幣伍拾陸萬貳仟壹佰玖拾陸元。
原告其餘之訴駁回。　　　　
訴訟費用由被告負擔十分之四，餘由原告負擔。　　
    事實及理由
壹、程序方面：
    本件被告經合法通知，未於言詞辯論期日到場，核無民事訴
    訟法第386 條各款所列情形，爰依原告聲請，由其一造辯論
    而為判決。
貳、實體方面：
一、原告主張：
㈠  兩造原為男女朋友，原告於民國107年11月29日下午4時許，
    駕車欲自被告位於新竹縣○○鄉○○○路00號住處離開時，被告
    竟基於傷害人身體之犯意，將原告從車上拉下至新竹縣○○鄉
    ○○○路00號旁之斜坡後，以腳踹原告胸、腹部，致原告受有
    雙側胸部鈍挫傷併氣血胸、左側第三至第八肋骨骨折、右側
    第一至第十肋骨骨折、右側鎖骨骨折、左眉撕裂傷、雙上臂
    及後背挫傷、右肩、雙膝擦挫傷等傷害。原告復因本件傷害
    事故導致思覺失調症復發，因此於臺大醫院新竹分院住院治
    療6個月，嗣轉至竹東康復之家治療，並經醫院重新核發身
    心障礙卡。
二、請求被告賠償之項目及金額如下：
㈠、醫療費用：
  １新竹國泰醫院急診費用：新臺幣（下同）950元
  ２新竹馬偕醫院3次手術、住院(共16日)費用：59,222元。
  ３新竹馬偕醫院回診掛號費：2,845元。
  ４貼布等醫療用品費用：1,858元。
  ５頭份為恭醫院申請病歷費用：405元。
  ６臺大醫院竹東分院(精神科病房)住院費用：36,295元。
  ７竹東康復之家費用：107年12月8日至107年12月25日4,517元
    、108年6月22日至109年4月79,000元，合計83,517元。
㈡、救護車費用：1,900元。
㈢、無法提重物及工作損失：原告於康復之家工作，協助備餐、
    洗澡，無法提重物及工作期間為107年11月29日起至109年4
    月間，共515日，以每小時時薪160元計算，損失共計659,20
    0元（160×8×515）。
㈣、看護費用：新竹馬偕醫院住院16天期間，家人請假照顧，每
    日看護費2,400元（含伙食費），看護費合計38,400元（2,4
    00×16＝38,400）。
㈤、精神慰撫金：107年11月29日起至109年4月，每日以1,000 元
    計算，計515,000元（1000×515）。
㈥、原告家人需接送原告往返醫院看診，耗損心力，請求原告家
    人之精神賠償50,000元。
㈦、原告於損害額150萬元之範圍內為請求，爰依民法第184條第1
    項之規定提起本件訴訟，並聲明：被告應給付原告150萬元
    。
二、被告經合法通知，未於言詞辯論期日到場，其雖於110年1月
    4日以遠距視訊方式參與準備程序，惟當庭僅就原告提出追
    加之訴部分(嗣因未繳納裁判費經本院裁定駁回)表示意見，
    並未對原告前揭請求為何聲明或陳述(見本院卷一第247至第
    251頁)，亦未提出書狀表示意見。
三、得心證之理由：
㈠、原告於107年11月29日下午4時許，駕車欲自被告位於新竹縣○
    ○鄉○○村○○○路00號住處離開時，被告竟基於傷害人身體之犯
    意，將原告從車上拉下至新竹縣○○鄉○○○路00號旁之斜坡後
    ，以腳踹原告胸、腹部，致原告茹受有雙側胸部鈍挫傷併氣
    血胸、左側第三至第八肋骨骨折、右側第一至第十肋骨骨折
    、右側鎖骨骨折、左眉撕裂傷、雙上臂及後背挫傷、右肩、
    雙膝擦挫傷之傷勢等情，業據原告提出新竹馬偕醫院診斷證
    明書、醫療費用收據，新竹國泰綜合醫院醫療費用收據，紅
    俥救護車有限公司服務收費證明等為證（見本院卷一第35頁
    至第67頁）；被告所涉傷害案件，業經本院108年度易字第6
    33號刑事判決處有期徒刑8月，有上開刑事判決附卷可稽(見
    本院卷一第13至17頁)，亦據本院依職權調閱上開刑事案件
    電子卷宗核閱無訛。而被告未提出任何有利於己之聲明、陳
    述或證據，以供本院審酌，本院依調查證據之結果及斟酌全
    辯論意旨，自堪信原告上開主張為真實。
㈡、按因故意或過失不法侵害他人之權利者，負損害賠償責任；
    又不法侵害他人之身體或健康者，對於被害人因此喪失或減
    少勞動能力或增加生活上之需要時，應負損害賠償責任；不
    法侵害他人之身體、健康，被害人雖非財產上之損害，亦得
    請求賠償相當之金額，民法第184條第1項前段、第193條第1
     項、第195條第1項分別定有明文。本件因被告之故意傷害
    行為，不法侵害原告之身體健康，業經認定如上，則原告依
    據侵權行為之法律關係，請求被告賠償損害，於法有據，自
    應准許。茲就原告請求之各項金額是否應予准許，分述如下
    ：
  １醫療費用：
  ⑴原告主張其因被告故意傷害行為受有雙側胸部鈍挫傷併氣血
    胸、左側第三至第八肋骨骨折、右側第一至第十肋骨骨折、
    右側鎖骨骨折、左眉撕裂傷、雙上臂及後背挫傷、右肩、雙
    膝擦挫傷等傷害，其曾前往新竹國泰綜合醫院急診、台灣基
    督長老教會馬偕醫療財團法人新竹馬偕紀念醫院（下稱新竹
    馬偕醫院）手術住院與門診（即貳、二、㈠、１至３部分），
    共支出醫療費用63,017元（950＋5,921＋51,309＋1,992＋2,845
    ）等情，業據提出新竹馬偕醫院診斷證明書、醫療費用收據
    ，新竹國泰綜合醫院醫療費用收據、信用卡簽帳單等為憑（
    見本院卷一第35頁至第43頁、第47頁至第67頁），核屬合理
    且必要之支出，自應准許。
  ⑵原告復主張其因本件傷害事故導致思覺失調症復發，前往頭 
    份為恭醫院、國立臺灣大學醫學院附設醫院竹東分院（下稱
    臺大醫院竹東分院）及竹東康復之家進行看診、住院治療及
    養護，分別支出醫療費用（含申請調閱病歷之費用）405元
    、36,295元、83,517元一節（即貳、二、㈠、５至７部分），
    固據提出為恭醫院、臺大醫院竹東分院醫療費用收據、免用
    統一發票收據、收據等為憑（見本院卷一第69頁至第102頁
    ）。惟查，原告於20多歲時精神疾病發病，長期服用藥物，
    住院次數超過10多次，最後一次住院約2年前，近期因遭男
    友家暴住院接受手術治療，住院期間未服用精神科藥物，自
    107年12月23日開始出現怪異言行等情，有臺大醫院竹東分
    院107年12月25日電子病歷資料可參（見本院卷一第161頁）
    ，堪認原告於本案發生前即患有精神疾病，並長期服用精神
    科藥物。且依前揭刑事判決認定之事實及原告前往新竹馬偕
    醫院急診後所取具之診斷證明書（見本院卷一第35頁），原
    告所受之傷害並不包括其所主張因被告之傷害行為而引發之
    思覺失調症。又經本院函詢臺大醫院竹東分院關於原告於該
    院就醫情形及精神疾病發生之原因，該院函覆略以：「據病
    歷記載，目前未有精神症狀，住康家，規律服藥及門診追蹤
    。住院前症狀為自語、怪異行為、被害妄想（詳見病歷）。
    可能與未規律服藥有關，無法明確推測與身體傷勢的相關性
    。」等情，有臺大醫院竹東分院109年7月15日臺大竹東分綜
    字第1090002726號函暨檢附之就醫紀錄、病歷摘要及醫療影
    像光碟等在卷可參（見本院卷一第155頁至第220頁）。綜上
    ，足見原告於被告為上開侵權行為前，即患有精神疾病，發
    病之原因可能係與未規律服藥有關，尚無從憑認原告因被告
    之前揭侵權行為導致精神疾病復發。此外，原告復未能提出
    其他積極之證據供本院審酌，是原告此部分之主張，即屬無
    據，洵不可採。
  ⑶原告另主張其因本件事故支出術後藥品等日常費用1,858元乙
    節，業據提出杏一藥局電子發票證明聯、美德耐統一發票
    共8紙為憑（見本院卷一第103頁至第105頁），其中交易明
    細所示之3M柔軟傷口270元、270元、防水透氣敷料180元、1
    80元、膠帶72元、滅菌棉棒16元、15元、滅菌不織布48元、
    免縫膠帶270元、3M柔軟傷口敷料198元，合計1,519元部分
    ，自品項觀察顯然與原告所受之傷害有關，應予准許。至其
    餘部分，除未有明細而或記載不清無從確認所購物品、或非
    與本案原告所受傷害有關外，原告復未提出相關資料舉證證
    明，是原告此等部分之請求，實屬無據，不應准許。
  ２救護車費用：
    原告主張因本件車禍已支出救護車費用1,900元，業據提出
    紅俥救護車有限公司服務收費證明在卷為憑（見本院卷一第
    45頁），核屬因被告侵權行為所增加之生活上需要，自應准
    許。
  ３無法提重物及工作損失：
  ⑴原告主張其因本件事故發生後，無法提重物、無法工作，受
    有自107年11月29日起至109年4月間，共515天，每天以1,28
    0元（時薪160元）計算之工作損失，合計659,200元（1,280
    ×160）。查原告於○○○○協助備餐及洗澡之工作，於109年8月
    間之時薪為158元，業據原告陳明在卷（見本院卷一第136頁
    ），此與109年度時薪基本工資之金額相符，原告又未提出
    領取薪資數額之證明，故其因不能工作所受之損害，應以該
    年度時薪基本工資估計其金額。又原告因本件事故受有雙側
    胸部鈍挫傷併氣血胸、左側第三至第八肋骨骨折、右側第一
    至第十肋骨骨折、右側鎖骨骨折、左眉撕裂傷、雙上臂及後
    背挫傷、右肩、雙膝擦挫傷等傷害，於107年11月29日由急
    診入院，於107年12月10日出院；107年12月20日復前往新竹
    馬偕醫院接受右側開放性復位及骨釘骨板固定手術，於107
    年12月22日出院，醫囑術後需專人照顧一個月，右上肢不宜
    負重及劇烈活動3個月；嗣原告於108年6月27日前往新竹馬
    偕醫院接受移除右側骨釘骨板手術，於108年6月29日出院，
    醫囑為宜休養3週，有新竹馬偕醫院診斷證明書可參（見本
    院卷一第35頁至第39頁）。
  ⑵本院衡酌原告從事○○○○兼職工作，工作內容為備餐及洗
    澡，自需負重，是認原告於事故發生之日即107年11月29日
    起至108年3月21日止(即至開放性復位及骨釘骨板固定手術
    出院後3個月)，計113天(其中107年度33天、108年度80天)
    ；及108年6月27日起至108年7月19日(即至移除右側骨釘骨
    板手術出院後3週)，計23天，合計共136天部分，確有因本
    件傷害致不能工作之情形。至逾上開範圍之休養期間，原告
    未提出積極事證舉證證明，故難認原告該部分之主張為真。
    另查，107年1月1日起實施之時薪基本工資為140元，108年1
    月1日起實施之時薪基本工資為150元。準此，原告請求被告
    賠償136天之工作收入損失，合計160,560元（140×8×33+150
    ×8×103）部分，為有理由，逾此範圍，則屬無據。
   ４看護費用：
    按因親屬受傷，而由親屬代為照顧被害人之起居，固係基於
     親情，但親屬看護所付出之勞力，並非不能評價為金錢，
    只 因兩者身分關係密切而免除支付義務，此種親屬基於身
    分關 係之恩惠，自不能加惠於加害人，故由親屬看護時，
    雖無現 實看護費之支出，但應衡量及比照僱用職業護士看
    護情形， 認被害人受有相當於看護費之損害（最高法院88
    年度台上字 第1827號判決參照）。查原告因本件事故受傷
    前往新竹馬偕 醫院進行住院治療，於107年11月29日至12月
    10日之住院期(12日)；107年12月20日至107年12月22日之住
    院期間(3日)；及手術後1個月即107年12月23日至108年1月2
    2日(31日)，有接受專人全日照顧之必要，此有新竹馬偕醫
    院109 年7月21日、110年1月15日函附卷可稽（見本院卷一
    第153頁、第291頁），足證原告確有於上開期間(共計46日)
    由他人看護，以協助日常生活起居之必要。揆諸前揭說明，
    原告雖由家人看護，其請求16日部分之看護費，應屬有理。
    復衡諸新竹地區看護費用為每日2,200元，是原告可請求看
    護費用合計應為35,200元（2,200×16）；逾此範圍之請求，
    則無理由，不應准許。至原告主張家人看護期間支出伙食費
    部分，蓋伙食之需要不因擔任看護與否而有不同，二者無因
    果關係，自無從准許。
  ５精神慰撫金：
    按人格權遭遇侵害，受有精神上之痛苦，而請求慰藉金之賠
    償，其核給之標準，須斟酌雙方之身分、資力與加害程度及
    其他各種情形核定相當之數額。其金額是否相當，自應依實
    際加害情形與被害人所受之痛苦及雙方之身分、地位、經濟
    狀況等情狀決定之，此有最高法院51年台上字第223號判決
    、85年度台上字第460號判決意旨參照。經查，原告因被告
    故意傷害行為受有有雙側胸部鈍挫傷併氣血胸、左側第三至
    第八肋骨骨折、右側第一至第十肋骨骨折、右側鎖骨骨折、
    左眉撕裂傷、雙上臂及後背挫傷、右肩、雙膝擦挫傷等傷害
    ，並接受復位及骨釘骨板固定、移除右側骨釘骨板等手術，
    醫囑宜分別休養3個月及3週。本院考量原告於事發時，遭被
    告自車上拉下至路旁之斜坡，且遭以腳踹方式攻擊身體，造
    成16處肋骨骨折、鎖骨骨折，必然遭受嚴重之疼痛與驚嚇，
    且對後續之日常生活及工作造成長期影響，自受有精神上相
    當之痛苦。再審酌原告稱其為小學學歷，目前在○○○○協助備
    餐、洗澡等工作，每小時時薪158元（見本院卷一第136頁）
    ，及依稅務電子閘門財產所得調件明細表查詢原告於108年
    並無所得，財產有汽車1輛，財產總額0元；被告於108年並
    無所得，財產有土地及汽車多筆，財產總額552,396元。兼
    衡兩造之身分、地位、經濟能力、行為、原告所受傷勢及被
    告過失態樣、事故後態度等一切情狀，本院認為原告請求精
    神慰撫金515,000元，尚嫌過高，應酌減為300,000元為適當
    。
  ６基上，原告得請求被告賠償醫療費用63,017元、藥品費1,51 
    9、救護車費用1,900元、工作損失160,560元、看護費用35,
    200元、精神慰撫金300,000元，合計為562,196元(63,017+1
    ,519+1,900+160,560+35,200+300,000)。
四、綜上所述，原告依民法第184條第1項前段之規定，請求被告
　　給付原告562,196元，為有理由，應予准許，逾上開部分之請求，則無理由，應予駁回。
五、訴訟費用負擔之依據：民事訴訟法第79條。
中　　華　　民　　國　　110 　年　　10　　月　　29　　日
                  民事第一庭  審判長法  官  李珮瑜
　　　　　　　　　　　　　　　　　　法  官  張百見
　　　　　　　　　　　　　　　　　　法  官  李宇璿
以上正本係照原本作成。　　　　　　　　　　　　　　　　　
如對本判決上訴，須於判決送達後 20 日內向本院提出上訴狀。
如委任律師提起上訴者，應一併繳納上訴審裁判費。
中　　華　　民　　國　　110 　年　　11　　月　　1 　　日
                                    書記官  王恬如